臺灣彰化地方法院刑事判決　　　　　　　 96年度易字第721號
公　訴　人　臺灣彰化地方法院檢察署檢察官
被　　　告　甲○○
輔　佐　人　洪玉珠
上列被告因竊盜案件，經檢察官聲請簡易判決處刑（96年度偵字
第3138號），經本院彰化簡易庭認為不宜逕以簡易判決處刑，移
由本院刑事庭改依通常程序審理，判決如下：
    主  文
甲○○竊盜，未遂，處有期徒刑貳月，如易科罰金，以新臺幣壹
仟元折算壹日。
被訴侵入住宅部分公訴不受理。
    犯罪事實
一、甲○○前因竊盜案件，經本院以95年度簡字第150 號判處有
    期徒刑3 月、緩刑2 年確定，現仍於緩刑期間。詎猶不知悔
    改，仍基於意圖為自己不法所有之犯意，於民國96年3 月28
    日15時30分許，侵入乙○○位在彰化縣和美鎮○○路17巷31
    號之住處1 樓（聲請書誤為2 樓）房間，並開始著手搜尋乙
    ○○之財物，尚未得手之際，即為乙○○發現後並喝斥，甲
    ○○見狀即向外衝出並騎乘腳踏車欲逃離現場，經乙○○呼
    喊後，鄰人林清源即加以追趕，甲○○因不慎騎腳踏車跌倒
    而遭逮獲，經報警前來處理而未遂。
二、案經被害人乙○○訴由彰化縣警察局和美分局報請臺灣彰化
    地方法院檢察署檢察官聲請簡易判決處刑，經本院彰化簡易
    庭認為不宜逕以簡易判決處刑，移由本院刑事庭改依通常程
    序審理。
    理  由
壹、證據能力部分：
    本案全部卷證所涵括之供述證據及非供述證據，經詢之公訴
    人、被告、輔佐人均同意全部證據之證據能力，是後述所引
    用證據之證據能力均無疑義，合先敘明。
貳、有罪部分：
一、訊據被告甲○○固不否認有於上開時間，未經被害人乙○○
    許可而進入乙○○上開住處1 樓房間之事實，惟矢口否認有
    何竊盜之犯行，辯稱：案發當天伊以為該處係伊舅舅家，才
    會進去房間內，且伊並未亂翻財物云云。惟查：上開事實，
    業據證人即被害人乙○○、林清源分別於警詢及本院審理中
    指訴綦詳，徵諸證人乙○○於本院審理時所結證稱：當時我
    在外面收衣服，第1 次我收衣服上去樓上沒有看到1 臺腳踏
    車，後來我又下樓就看到腳踏車，我就開始找人，後來在1
    樓我的房間發現被告，被告坐在我房間的書桌前面，2 隻手
    低低的不知道在做什麼，他看到我進去就緊張的站起來，被
    告跟我說他要跟我借電話，我就問他外面客廳有電話，你為
    何會到我的房間並且將我房間的門鎖起來，他就請我原諒他
    ，說他在當兵，我就說不要，我要報警，被告一聽就出去騎
    腳踏車，然後被告騎腳踏車就跌倒，後來被林清源抓到，當
    時有1 件衣服放在書桌上面有被掀開，且房間內的電話有用
    布蓋著沒有被動過等語，茲被告已進入被害人房間內，如確
    係誤認該處為伊舅舅家，本應立即離去該處，何以還停留該
    處並且翻動書桌上之衣服，且被害人客廳即有電話，被告若
    係要借用電話，亦毋須進入房間內，況房間內電話上蓋布並
    未被翻動，足見被告亦無使用房間內電話之舉措，此外復有
    現場照片5 張在卷可稽，被告空言辯稱並無意竊盜被害人乙
    ○○財物云云，應係事後卸責之詞，洵無足採。本件事證已
    臻明確，被告上開犯行堪予認定，應依法論科。
二、核被告甲○○所為，係涉犯刑法第320 條第3 項、第1 項之
    普通竊盜未遂罪。被告已著手於竊盜犯罪行為之實行，惟未
    生竊得財物之犯罪結果，為未遂犯，應依刑法第25條第2 項
    規定，減輕其刑。又證人即被告母親洪玉珠雖於本院審理時
    證稱：被告患有智能障礙，頭腦較一般人差很多，非常遲鈍
    ，像是10歲的人等語，惟查證人乙○○亦於本院到庭證述：
    被告跟我說他要跟我借電話，我說外面也有1 支電話，他說
    我在當兵，請我原諒他，被告聽得懂我在講什麼，要我原諒
    他，我就說不要，我要報警，被告一聽就出去騎腳踏車，然
    後被告騎腳踏車就跌倒等節，可知被告遭人發覺時尚能妥善
    應對，且知以借用電話或當兵為由企圖規避責任，並於被害
    人表示報警時，知道立即衝出騎乘腳踏車逃逸，其反應與一
    般人並無太大差異，雖其係患有輕度智障（參見卷附殘障手
    冊影本1 紙），本院認其於案發時應尚未達於「辨識行為違
    法或依其辨識而行為之能力，顯著減低」之程度，尚難依刑
    法第19條第2 項之規定減輕其刑，併此敘明。爰審酌被告之
    智識程度不高，係屬輕度智障者（參卷附殘障手冊影本1 紙
    ），智力較為低弱，並考量其犯罪之動機、方法、手段、所
    生危害，本件尚未竊得財物，暨犯後之態度等一切情狀，量
    處如主文所示之刑，並諭知易科罰金之折算標準。
、公訴不受理部分：
一、按告訴乃論之罪，告訴人於第一審辯論終結前，得撤回其告
    訴；又告訴經撤回者，法院應諭知不受理之判決，刑事訴訟
    法第238 條第1 項及第303 條第3 款定有明文。
二、本件被告上開所犯無故侵入告訴人乙○○住宅部分，公訴人
    認被告係犯刑法第306 條第1 項之無故侵入住宅罪，依同法
    第308 條第1 項之規定，須告訴乃論。茲據告訴人乙○○於
    第一審辯論終結前當庭撤回對被告甲○○之無故侵入他人住
    宅告訴，有本院96年5 月31日審判程序筆錄1 紙附卷可稽，
    揆諸前開說明，本院自應就此部分諭知不受理之判決。
據上論斷，應依刑事訴訟法第452 條、第299 條第1 項前段、第
303 條第3 款，刑法第320 條第3 項、第1 項、第25條第2 項、
第41條第1 項前段，刑法施行法第1 條之1 ，判決如主文。
本案經檢察官張尹敏到庭執行職務。
中　　華　　民　　國　　96　　年　　6 　　月　　14　　日
　                刑事第一庭          法  官   郭麗萍
以上正本證明與原本無異。
如不服本判決，應於判決送達後10日內向本院提出上訴狀 (須附
繕本)。
告訴人或被害人對於判決如有不服具備理由請求檢察官上訴者，
其上訴期間之計算係以檢察官收受判決正本之日期為準。
中　　華　　民　　國　　96　　年　　6 　　月　　14　　日
                                      書記官   張子涵
附錄本案論罪科刑法條全文：
中華民國刑法第320條
（普通竊盜罪、竊佔罪）
意圖為自己或第三人不法之所有，而竊取他人之動產者，為竊盜
罪，處 5 年以下有期徒刑、拘役或 5 百元以下罰金。
意圖為自己或第三人不法之利益，而竊佔他人之不動產者，依前
項之規定處斷。
前二項之未遂犯罰之。
